【裁判字號】    98,交聲,416
【裁判日期】    990323
【裁判案由】    違反道路交通管理處罰條例
【裁判全文】
臺灣宜蘭地方法院刑事裁定             98年度交聲字第416號
移送  機關  交通部公路總局臺北區監理所宜蘭監理站
異  議  人
即受處分人  甲○○
代  理  人  謝國苗
上列受處分人因違反道路交通管理處罰條例案件，對於交通部公
路總局臺北區監理所宜蘭監理站於民國98年11月25日所為之宜監
字第裁43-QQ0000000號裁決處分，聲明異議，本院裁定如下：
    主  文
異議駁回。
    理  由
一、原處分機關係以：異議人即受處分人甲○○所有之車牌號碼
    8467-RM號自用小客車，於民國98年9月6日10時，以時速71
    公里，行經宜蘭縣縣道191甲線3.7公里處北上車道，超過最
    高時速60公里之規定，經宜蘭縣政府警察局宜蘭分局交通分
    隊警員逕行舉發。嗣經原處分機關依道路交通管理處罰條例
    第40條、第63條第1項第1款規定，裁處新臺幣（下同）1千6
    百元罰鍰，並記違規點數1點。
二、聲明異議意旨略以：異議人所有之車牌號碼8467-RM號自用
    小客車，於98年9月6日10時，係以時速約60公里之速度，行
    經宜蘭縣縣道191甲線3.7公里處，並未超速，況本件舉發照
    片上既未顯示警員當時所使用之雷達測速儀機型，則該舉發
    照片自無法證明異議人有超速之違規事實，且該雷達測速儀
    是否檢定合格亦有疑義，又警方並未於舉發地點前適當距離
    設置警告標誌，為此聲明異議，請求撤銷原處分等語。
三、按汽車駕駛人，行車速度，超過規定之最高時速，或低於規
    定之最低時速，除有第43條第1項第2款情形外，處1千2百元
    以上2千4百元以下罰鍰；又汽車駕駛人有40條之情形者，除
    依原條款處罰鍰外，並予記違規點數1點，道路交通管理處
    罰條例第40條、第63條第1項第1款定有明文。次按汽車駕駛
    人之行為經以科學儀器取得證據資料證明其行為違規，當場
    不能或不宜攔截製單舉發者，得逕行舉發；對於行車速度超
    過規定之最高速限之違規行為，採用固定或非固定式科學儀
    器取得證據資料證明者，於一般道路須至少於1百公尺前，
    明顯標示之，道路交通管理處罰條例第7條之2第1項第7款、
    第3項亦分別定有明文。又依現行法律規定，法院處理交通
    事件並不限於科學儀器所採證據，惟仍須就事件所涉相關證
    據資料，包括供述及非供述等證據，依據證據法則，憑以認
    定行為人交通違規行為之有無，此乃因交通違規事件之特性
    ，行為態樣甚多，復多有瞬間即逝行為，實在無法於有交通
    違規同時，全部得以即時利用科學儀器取得證據資料；即使
    屬於方便以科學儀器採證之交通違規行為，普遍採用，不但
    所費不貲，亦有實際困難，若舉發員警係親眼見聞違規之經
    過，並經以證人身分具結後在法院為證述，仍不失為認定交
    通違規事實有無之證據方法，況警員舉發交通違規，係依道
    路交通管理處罰條例授權所為之職權行使。而違反道路交通
    管理處罰條例之違規行為，往往係在瞬間發生，通常多委由
    當場執行取締違規公務員之認識及判斷，並必須為立即之取
    締作為，此為達成維持交通秩序目的所必要。且依道路交通
    管理處罰條例之規定，此種立即性之舉發違規，依警員之認
    知、判斷已足，並無必須另有其他積極佐證，如其他目擊證
    人或必須拍攝照片等，始構成處分要件之規定，此係因執行
    職務之公務員，通常多具有一定之考選資格與專業訓練，且
    其執法之對象係不特定之大眾，故其立場經立法機關推定，
    應具有客觀、中正與公平之特質，而無故意偏頗之虞。
四、經查：
  (一)異議人對於謝國苗於98年9月6日10時駕駛異議人所有之車牌
    號碼8467-RM號自用小客車，行經宜蘭縣縣道191甲線3.7公
    里處北上車道，經宜蘭縣政府警察局宜蘭分局交通分隊警員
    以有「限速60公里，經測速時速71公里，超速11公里未滿20
    公里」之違規行為，照相後逕行舉發之事實，並不爭執（見
    本院卷第34頁），並有宜蘭縣政府警察局舉發違反道路交通
    管理事件通知單、採證照片各1張在卷可稽（見本院卷第16
    頁），此部分事實，堪以認定。
  (二)且證人即宜蘭縣政府警察局宜蘭分局交通分隊警員范裕德於
    99年1月14日本院訊問時證述：「（問：〈提示本院卷第16
    頁舉發違反道路交通管理事件通知單〉是否你舉發的？）是
    。（問：本件測速照相的儀器是採固定式的還是移動式的？
    ）移動式的。當時測速儀器是架設在違規地點宜蘭縣線道
    191甲縣3.7公里處北上車道。（問：98年9月6日上午10時，
    該儀器是如何偵測到車號8467-RM的車輛有超速？）是警方
    使用測速儀器，當時該8467-RM號車輛是行駛於內側車道，
    外側車道並沒有車輛，經測速儀器偵測測得該車時速為71公
    里。（問：本件所使用的測速儀器有無經過經濟部標準檢驗
    局定期檢驗合格？）有，庭呈雷達測速儀檢驗合格證書影本
    1份供參。（問：如何知悉你所庭呈的雷達測速儀檢驗合格
    證書影本所示儀器，就是用來測速本件違規案件的儀器？）
    本件所使用的雷達測速儀器是舊型的，是採用底片的，而非
    數位型的新型雷達測速儀器，所以測速照相後無法將測速儀
    器的機號記載在資料內，一併顯示在逕行舉發照片上。（問
    ：取締本件時所使用的雷達測速儀器是否確為你當庭庭呈的
    雷達測速儀檢驗合格證書所示儀器？）是，…。」等語（見
    本院卷第35頁至第36頁），並有採證照片1張、經濟部標準
    檢驗局雷達測速儀檢定合格證書1張在卷可佐（見本院卷第1
    6頁、第43頁）。且觀諸證人范裕德對於舉發過程證述甚為
    詳盡，並清晰證述重現當時狀況，則其對於車牌號碼8467-R
    M號自用小客車確有以時速71公里行經舉發地點之違規情節
    ，應無誤認、誤判之虞，況其係依法執行職務之公務員，與
    異議人間素不相識，復無宿怨嫌隙，自無甘冒偽證罪刑責之
    風險，而設詞構陷異議人之理，其證詞堪以採信。可證異議
    人所有之車牌號碼8467-RM號自用小客車，於98年9月6日10
    時，確以時速71公里，行經宜蘭縣縣道191甲線3.7公里處北
    上車道，超過最高時速60公里之規定，經證人范裕德以檢定
    合格之雷達測速儀照相後逕行舉發。是異議人仍以前詞辯稱
    ：當時車速約時速60公里，並未超速，且依舉發照片無法證
    明異議人有超速之違規行為云云，顯不足採。
  (三)至於異議人雖辯稱：警方並未於舉發地點前適當距離設置警
    告標誌云云。然查：
  1.按駕駛人駕駛汽車，應遵守道路交通標誌、標線、號誌之指
    示，並服從交通指揮人員之指揮，道路交通安全規則第90條
    定有明文。由此規定可知，汽車駕駛人駕駛汽車行駛於道路
    ，本有依照速限標誌於最高速限內行駛之注意義務，且此注
    意義務不因有無設置警告標誌而異。另觀諸道路交通管理處
    罰條例第7條之2第3項之立法意旨，一方面在於提醒汽車駕
    駛人如未依行車速率限制行駛，將有受罰之可能，使駕駛人
    自動遵守速限行駛，達到依行車速限駕駛進而維護行車安全
    之最大效益；另一方面則是考量駕駛人超速駕駛時，須有足
    夠之緩衝距離進行減速，以避免緊急煞車行為反而造成交通
    事故，故立法者考量車輛在一般道路與高速公路之行車速度
    ，分別規範至少於1百公尺、3百公尺前設置警告標誌之規定
    ，作為緩衝距離。揆諸上開說明，異議人於道路駕駛時，本
    即應隨時於速限內行駛，並非係在見有警告標誌及測速裝置
    時始減速於速限內行駛，先予敘明。
  2.而證人范裕德於99年1月14日本院訊問時證述：「（問：本
    件在違規地點前多遠有設置速限標誌？）宜蘭縣線道191甲
    縣3.7公里處北上車道前方99.82公尺處，有設置最高速限60
    公里的標誌，警告標誌則是設在前方188.71公尺處。」等語
    （見本院卷第36頁），並有「最高速限60公里」禁制標誌、
    「常有測速照相請遵守交通規則」警告標誌之採證及距離測
    量照片7張在卷足憑（見本院卷第39頁至第42頁），其證詞
    堪以採信。可證本件採證地點即宜蘭縣縣道191甲線3.7公里
    處北上車道之前方188.71公尺處，設置有明顯之警告標誌，
    並未違背前揭道路交通管理處罰條例所設「至少於1百公尺
    前，明顯標示」之規定。是異議人仍以前詞置辯，亦不足採
    。
  (四)綜上所述，本件事證明確，異議人之違規行為堪以認定。
五、從而，本件異議人既然有上開違規之事實，原處分機關據以
    援引道路交通管理處罰條例第40條、第63條第1項第1款規定
    ，裁處罰鍰1千6百元，並記違規點數1點，於法並無違誤或
    不當之處。是本件異議為無理由，應予駁回。
六、據上論斷，應依道路交通管理處罰條例第87條第2項、道路
    交通案件處理辦法第19條，裁定如主文。
中    華    民    國    99    年    3     月    23    日
                  交通法庭  法  官  蘇錦秀
以上正本證明與原本無異。
如不服本裁定，應於裁定送達後5日內向本院提出抗告狀（須附
繕本）。
                            書記官  劉晨輝
中    華    民    國    99    年    3     月    24    日

司法院資訊處製作；財團法人民間司法改革基金會備份。
